【裁判字號】    95,訴,2148
【裁判日期】    950912
【裁判案由】    毒品危害防制條例
【裁判全文】
臺灣板橋地方法院刑事判決              95年度訴字第2148號
公  訴  人  臺灣板橋地方法院檢察署檢察官
被      告  甲○○
上列被告因違反毒品危害防制條例案件，經檢察官提起公訴（95
年度毒偵字第4238號），被告於準備程序進行中先就被訴事實為
有罪之陳述，經告知簡式審判程序之旨，並聽取當事人之意見後
，本院合議庭裁定由受命法官獨任進行簡式審判程序，茲判決如
下：
    主  文
甲○○連續施用第一級毒品，累犯，處有期徒刑壹年，扣案之第
一級毒品海洛因貳小包（合計淨重零點玖公克）沒收銷燬之，扣
案裝載第一級毒品海洛因之外包裝袋貳只及分裝勺壹支，均沒收
；又連續施用第二級毒品，累犯，處有期徒刑陸月。應執行有期
徒刑壹年肆月，扣案之第一級毒品海洛因貳小包（合計淨重零點
玖公克）沒收銷燬之，扣案裝載第一級毒品海洛因之外包裝袋貳
只及分裝勺壹支，均沒收。
    事  實
一、甲○○曾涉犯賭博、違反前麻醉藥品管理條例、妨害風化、
    違反毒品危害防制條例等案件，其中於民國（下同）89年間
    ，因施用毒品案件，經依本院89年度毒聲字第5812號刑事裁
    定送勒戒處所觀察、勒戒後，認有繼續施用毒品傾向，旋依
    本院89年度毒聲字第6066號刑事裁定送戒治處所強制戒治，
    迄90年8 月13日停止戒治處分釋放出所，並於90年10月19日
    執行完畢，該案且經臺灣板橋地方法院檢察署檢察官提起公
    訴，由本院以89年度易字第4511號判處有期徒刑7 月確定，
    自91年2 月21日起入監執行，甫於91年9 月20日執行完畢（
    於本件構成累犯），另又於94年間，因施用毒品案件，經本
    院判處有期徒刑8 月（施用第一級毒品部分）、8 月（施用
    第二級毒品部分），暨定應執行有期徒刑1 年2 月，嗣上訴
    至臺灣高等法院復撤回上訴而確定，迨95年2 月10日，復因
    施用毒品案件，經本院判處有期徒刑9 月（施用第一級毒品
    部分）、4 月（施用第二級毒品部分），暨定應執行有期徒
    刑1 年，嗣上訴至臺灣高等法院復撤回上訴而確定，其後二
    案件之徒刑經定應執行刑為有期徒刑2 年（嗣自95年6 月12
    日起入監執行迄今），詎猶不思戒絕毒癮，於上開強制戒治
    執行完畢釋放後之5 年內，另基於施用第一級毒品之概括犯
    意，自95年4 月18日起至95年6 月10日止，在臺北縣中和市
    ○○○路135 號8 樓之3 住處內，連續以將第一級毒品海洛
    因摻入香煙內，再燃燒吸聞所產生煙霧之方式之方式，施用
    第一級毒品海洛因多次，復基於施用第二級毒品之概括犯意
    ，自95年4 月18日起至95年6 月10日止，在其上開住處內，
    連續以將第二級毒品安非他命置於玻璃球內以火燒烤，再吸
    聞所產生煙霧之方式，施用第二級毒品安非他命多次；嗣於
    95年6 月11日下午4 時10分許，為警在臺北縣三重市○○路
    ○ 段91號2 樓查獲，並扣得其用餘持有之第一級毒品海洛因
    2 小包（合計淨重0. 9公克）及其所有供施用第一級毒品所
    用之分裝杓1 支。
二、案經臺北縣政府警察局三重分局移送臺灣板橋地方法院檢察
    署檢察官偵查起訴，再經本院合議庭裁定進行簡式審判程序
    審理。
    理  由
一、按本件被告甲○○所犯為死刑、無期徒刑、最輕本刑為3 年
    以上有期徒刑以外之罪，其於準備程序進行中先就被訴事實
    為有罪之陳述，經告知簡式審判程序之旨，並聽取公訴人、
    被告之意見後，本院合議庭認宜由受命法官獨任進行簡式審
    判程序，爰依刑事訴訟法第273 條之1 第1 項規定，裁定進
    行簡式審判程序，合先敘明。
二、上揭犯罪事實，業據被告甲○○於本院準備程序中及審理時
    坦承不諱，且其於95年6 月11日晚間6 時40分於臺北縣政府
    警察局三重分局厚德派出所警詢時所採集之尿液，經送請臺
    灣檢驗科技股份有限公司遞以EIA 酵素免疫分析法初步檢驗
    、GC/MS 氣相層析質譜儀確認檢驗結果，確呈現安非他命類
    及鴉片類陽性反應，有該公司95年6 月27日濫用藥物尿液檢
    驗報告影本及臺北縣政府警察局三重分局查獲違反毒品危害
    防制條例案件犯嫌代碼對照表各1 份在卷可稽，此外，被告
    為警查獲之際，確有扣得如事實欄所載之物品，有臺北縣政
    府警察局三重分局扣押筆錄、扣押物品目錄表各1 份暨扣案
    物品照片2 幀附卷可稽，堪信被告上開自白確與事實相符。
    次查被告先前於89年間，因施用毒品案件，經依本院89年度
    毒聲字第5812號刑事裁定送勒戒處所觀察、勒戒後，認有繼
    續施用毒品傾向，旋依本院89年度毒聲字第6066號刑事裁定
    送戒治處所強制戒治，甫於90年8 月13日停止戒治處分釋放
    出所，嗣並於90年10月19日執行完畢等節，有臺灣高等法院
    被告前案紀錄表1 份在卷足憑，堪認被告確係於前經強制戒
    治執行完畢釋放後之5 年內，再犯本案施用第一級毒品及施
    用第二級毒品犯行，核與毒品危害防制條例第23條第2 項規
    定相符，應依法論科。
三、查被告甲○○行為後，刑法業於94年2 月2 日修正公布，並
    自95年7 月1 日起生效施行，其第2 條第1 項規定行為後法
    律有變更者，適用行為時之法律，但行為後之法律有利於行
    為人者，適用最有利於行為人者，是針對刑法修正變更之部
    分，自應就有利或不利於被告之一切相關情狀，綜理全部結
    果而為比較，以定其應適用之法律，且一經定其應適用之法
    律後，即需整體適用之，除法有明文外，不得任意割裂適用
    ；次本院綜理被告甲○○所涉上揭犯行之一切相關情形，認
    適用行為時即修正前刑法之相關規定處斷，對其較為有利，
    依刑法第2 條第1 項前段規定，自應適用修正前刑法規定處
    斷（本件涉及刑法修正之法律變更部分，乃第56條之連續犯
    、第47條之累犯、第51條第5 款之數罪併罰定刑上限等事項
    ，而修正後刑法業已刪除連續犯之規定，倘遇有此情形，即
    需併合處罰，此結果顯然不利於被告，另累犯、數罪併罰定
    刑上限等部分，於本件被告之情形，則不生明顯之有利或不
    利結果，據此，自應定其應適用之法律為被告行為時法即修
    正前刑法，且須整體適用修正前刑法）。核被告所為，係犯
    毒品危害防制條例第10條第1 項之施用第一級毒品罪及同條
    例第10條第2 項之施用第二級毒品罪；其施用前、後持有毒
    品之低度行為，應為施用之高度行為所吸收，不另論罪；其
    先後多次施用第一級毒品洛因及先後多次施用第二級毒品安
    非他命之犯行，均時間緊接，犯罪構成要件相同，所犯罪名
    又屬同一，顯係基於概括犯意反覆而為，應分別依修正前刑
    法第56條規定論以1 罪並加重其刑；至其所犯上開2 罪間，
    犯意各別，行為互殊，應分論併罰。末查被告有如事實欄所
    載之前案科刑暨執行完畢情形，有臺灣高等法院被告前案紀
    錄表1 份在卷足憑，其於前案有期徒刑執行完畢後5 年內，
    再犯本案有期徒刑以上之罪，為累犯，應依修正前刑法第47
    條之規定加重其刑。爰審酌被告前經觀察、勒戒、強制戒治
    執行完畢後，猶萌施用毒品犯意，顯見其戒除毒癮之意志薄
    弱，且未衷心悛悔，漠視法令之禁制，恣意濫用毒品，其行
    可訾，惟尚知坦承犯行，兼衡其施用毒品之種類、期間、次
    數、動機、目的、手段等一切情狀，量處如主文所示之刑，
    並定其應執行之刑，以資懲儆。
四、按沒收依我國刑法規定，為從刑之一種，附屬於主刑，不生
    比較輕重問題，亦不容與其他刑法總則規定割裂適用，本件
    扣案之白色粉末2 小包（合計淨重0.9 公克），雖未經送請
    有關單位鑑驗成分，惟被告於本院準備程序中自承該等白色
    粉末係其施用剩餘持有之毒品海洛因，且被告為警查獲時所
    採集之尿液檢體經送請鑑驗結果，確呈鴉片類陽性反應，據
    此，自堪認定該等白色粉末確係本案查獲之第一級毒品海洛
    因，爰依毒品危害防制條例第18條第1 項前段規定，不問屬
    於犯人與否，宣告沒收銷燬之；次本件扣案裝載上開第一級
    毒品海洛因之外包裝袋2 只及分裝勺1 支，均係被告所有供
    其犯本件施用毒品所用之物，業據其供明在卷，爰依修正前
    刑法第38條第1 項第2 款之規定，併予宣告沒收之。另如事
    實欄所載之香煙及玻璃球，雖係被告所有供本件犯罪所用之
    物，惟該物品已遭被告丟棄滅失一節，業據被告陳明在卷，
    本院復查又無其他積極事證足資證明該等物品目前仍然存在
    ，爰不予宣告沒收，附此敘明。
據上論斷，應依刑事訴訟法第273 條之1 第1 項、第299 條第1
項前段，毒品危害防制條例第10條第1 項、第2 項、第18條第1
項前段，刑法第2 條第1 項前段、第11條前段、（修正前）第56
條、（修正前）第47條、（修正前）第51條第5 款、（修正前）
第38條第1 項第2 款，判決如主文。
本案經檢察官黃仙宜到庭執行職務。
中    華    民    國    95    年     9    月    12    日
                  刑事第八庭  法  官  王屏夏
上列正本證明與原本無異。
如不服本判決，應於判決送達後十日內向本院提出上訴狀（應附
繕本），上訴於臺灣高等法院。
                              書記官  陳金鳳
中    華    民    國    95    年     9    月    12    日
附錄本案論罪科刑法條全文：
毒品危害防制條例第10條
施用第一級毒品者，處 6 月以上 5 年以下有期徒刑。
施用第二級毒品者，處 3 年以下有期徒刑。


司法院資訊處製作；財團法人民間司法改革基金會備份。
